臺灣臺南地方法院刑事判決
111年度訴字第511號
公  訴  人  臺灣臺南地方檢察署檢察官
被      告  張歸意



上列被告因違反藥事法案件，經檢察官提起公訴（111年度偵字
第9711號），本院判決如下：
    主  文
張歸意犯轉讓禁藥罪，處有期徒刑伍月。
　  事實及理由
壹、程序部分：
    本件係經被告張歸意於準備程序均為有罪之表示，而經本院
    裁定以簡式審判程序加以審理，依刑事訴訟法第273條之2、
    第159條第2項之規定，不適用傳聞法則有關限制證據能力之
    相關規定。
貳、實體部份：
一、本件犯罪事實及證據，除就附件起訴書「證據並所犯法條」
    欄第三項第4行所載「販賣」應更正為「轉讓」，以及就證
    據部分補充「被告於審理中之自白」外，其餘均引用起訴書
    之記載。
二、論罪科刑部分：
  ㈠按屬於第二級毒品之甲基安非他命，業經行政院衛生署於民
    國75年7月11日以衛署藥字第597627號函公告禁止使用，為
    藥事法第22條第1項第1款所規定之禁藥，則轉讓甲基安非他
    命之所為，除犯藥事法第83條第1項之轉讓禁藥罪，固同時
    該當毒品危害防制條例第8條第2項轉讓第二級毒品罪之犯罪
    構成要件，然毒品危害防制條例第8條第2項轉讓第二級毒品
    罪之法定最重本刑為有期徒刑5年，而藥事法第83條第1項之
    轉讓禁藥罪之法定最重本刑為有期徒刑7年，且若轉讓之甲
    基安非他命之重量，並無證據足認已達行政院所定「轉讓持
    有毒品加重其刑之數量標準」第2條規定之淨重10公克，而
    有毒品危害防制條第8條第6項加重其刑規定之適用，並無因
    法定刑加重後，導致上開毒品危害防制條例第8條第2項之法
    定刑較藥事法第83條第1項之法定刑為重之情形，則依重法
    優於輕法之法條競合法理，應適用藥事法第83條第1項之轉
    讓禁藥罪論處（最高法院96年度臺上字第3582號、97年度臺
    上字第3490號、97年度臺非字第397號判決意旨、臺灣高等
    法院暨所屬法院94年法律座談會刑事類提案第8號結論意旨
    參照）。核被告所為，係犯藥事法第83條第1項之轉讓禁藥
    罪。
　㈡次按犯毒品危害防制條例第4條至第8條之罪於偵查及歷次審
    判中均自白者，減輕其刑，毒品危害防制條例第17條第2項
    定有明文。而行為人轉讓同屬禁藥之第二級毒品甲基安非他
    命（未達法定應加重其刑之一定數量）與成年人（非孕婦）
    ，依重法優於輕法之原則，擇較重之藥事法第83條第1項轉
    讓禁藥罪論處，如行為人於偵查及歷次審判中均自白，仍應
    適用毒品危害防制條例第17條第2項規定減輕其刑（最高法
    院109年度台上大字第4243號裁定意旨可資參照）。被告於
    偵查及審判中均自白本件犯行，揆諸前揭說明，應依毒品危
    害防制條例第17條第2項規定減輕其刑。
  ㈢爰審酌被告先前曾因施用毒品案件，經法院裁定應執行有期
    徒刑1年確定（於109年5月7日執行完畢），有臺灣高等法院
    被告前案紀錄表1份可稽，其未知警惕，任意轉讓禁藥予他
    人，造成毒品擴散危害社會而戕害國人身心健康之風險，然
    念及被告尚知坦承犯行，未無端耗費司法資源，犯後態度並
    非惡劣，復考量被告轉讓第二級毒品之次數為1次、對象為1
    人，且轉讓之數量僅容施用1次而非大量，危害程度與大量
    轉讓多數人之情狀有別，並兼衡被告自述其係高中肄業、入
    監前開設小吃店而須扶養一名快1歲之女兒之智識程度及家
    庭、經濟狀況等一切情狀，量處如主文所示之刑。
據上論斷，應依刑事訴訟法第第273條之1第1項、第299條第1項
前段、第310之2、第454條第2項，藥事法第83條第1項，刑法第1
1條，毒品危害防制條例第17條第2項，判決如主文。
本案經檢察官洪欣昇到庭執行職務。 
中　　華　　民　　國　　111 　年　　5 　　月　　31　　日
　　　　　　　　　刑事第十三庭  法　官　陳威龍
以上正本證明與原本無異。
如不服本判決應於收受本判決後20日內向本院提出上訴書狀，並
應敘述具體理由。其未敘述上訴理由者，應於上訴期間屆滿後20
日內向本院補提理由書狀（均須按他造當事人之人數附繕本）「
切勿逕送上級法院」。 
　　　　　　　　　　　　　　　　書記官  楊琄琄
中　　華　　民　　國　　111 　年　　5 　　月　　31　　日
附錄本案論罪科刑法條
藥事法第83條第1項： 
明知為偽藥或禁藥，而販賣、供應、調劑、運送、寄藏、牙保、
轉讓或意圖販賣而陳列者，處7年以下有期徒刑，得併科新臺幣5
,000萬元以下罰金。
【附件】
臺灣臺南地方檢察署檢察官起訴書
                                     111年度偵字第9711號
　　被　　　告　張歸意　男　24歲（民國00年00月0日生）
　　　　　　　　　　　　住臺南市○區○○街000號6樓之2
　　　　　　　　　　　 （另案於法務部○○○○○○○臺南
                        分監執行中）
　　　　　　　　　　　　國民身分證統一編號：Z000000000號
上列被告因違反藥事法案件，業經偵查終結，認為應提起公訴，
茲將犯罪事實及證據並所犯法條分敘如下：
　　　　犯罪事實
一、張歸意明知甲基安非他命係毒品危害防制條例第2條第2項第
    2款所列管之第二級毒品，且係管制藥品管理條例第3條所指
    之管制藥品，屬藥事法第22條第1項第1款所列之禁藥，依法
    不得持有及轉讓，竟基於轉讓第二級毒品即禁藥甲基安非他
    命之犯意，於民國110年10月中旬，在臺南市永康區永大路
    二段之維冠大樓內，將甲基安非他命（無證據證明已達淨重
    10公克以上）放置於桌上任由方宗裕拿取，以此方式無償轉
    讓上開甲基安非他命予方宗裕，供方宗裕以燒烤玻璃球吸食
    其煙霧之方式施用甲基安非他命1次。
二、經臺南市政府警察局善化分局報告偵辦。
　　　　證據並所犯法條
一、上揭犯罪事實，業據被告張歸意於警詢及偵查中均坦承不諱
    ，核與證人方宗裕於警詢中之證述情節相符，堪認被告之自
    白與事實相符，其犯嫌堪以認定。
二、按甲基安非他命屬毒品危害防制條例第2條第2項第2款所規
    定之第二級毒品，亦屬藥事法第22條第1項第1款所規定之禁
    藥，不得非法持有、販賣或轉讓。次按毒品危害防制條例第
    8條所稱之轉讓，應指基於讓與毒品之意思，無償將所有之
    毒品轉予他人取得所有權而言。是轉讓應指一切非營利性之
    讓與行為，如將施用剩餘或供自己施用之安非他命，同意或
    「任由他人施用」，均應成立轉讓罪（最高法院97年度台上
    字第5381號、100年度台上字第5431號刑事判決意旨參照）
    ；而甲基安非他命並非廉價便宜之物，無論係被告主動提供
    、邀約他人施用甲基安非他命、或被動不表示反對，均含有
    無償將所有之安非他命、轉予他人取得所有權之意思（最高
    法院100年度台上字第5431號刑事判決意旨參照）。經查，
    本案尚無證據證明被告所轉讓甲基安非他命之數量，已達行
    政院依毒品危害防制條例第8條第6項頒訂之「轉讓毒品加重
    其刑之數量標準」第2條第1項第2款關於第二級毒品在淨重1
    0公克以上之規定，揆諸前揭說明，被告就此部分轉讓甲基
    安非他命犯行，自不得依毒品危害防制條例第8條第6項規定
    加重其刑，而應依重法優於輕法之原則，適用藥事法第83條
    第1項規定處斷（最高法院109年度台上大字第1089號裁定意
    旨參照）。
三、是核被告所為，係犯藥事法第83條第1項之轉讓禁藥罪嫌。 
    而被告所持有甲基安非他命之低度行為，為轉讓甲基安非他
    命之高度行為所吸收，不另論罪。另審酌被告曾於偵查中自
    白販賣上開毒品，如於審判中亦自白此部分，請依毒品危害
    防制條例第17條第2項規定減輕其刑。
四、依刑事訴訟法第251條第1項提起公訴。
　　此　致
臺灣臺南地方法院
中　　華　　民　　國　 111　　年　　5 　　月　　 5　　日
                              檢 察 官 　陳奕翔
本件證明與原本無異
中　　華　　民　　國　 111　　年　　5 　　月　　12　　日
                              書 記 官   陳耀章
所犯法條：
藥事法第83條　　
明知為偽藥或禁藥，而販賣、供應、調劑、運送、寄藏、牙保、
轉讓或意圖販賣而陳列者，處 7 年以下有期徒刑，得併科新臺
幣 5 千萬元以下罰金。
犯前項之罪，因而致人於死者，處 7 年以上有期徒刑，得併科
新臺幣 1 億元以下罰金；致重傷者，處 3 年以上 12 年以下有
期徒刑，得併科新臺幣 7 千 5 百萬元以下罰金。
因過失犯第 1 項之罪者，處 2 年以下有期徒刑、拘役或科新臺
幣 5 百萬元以下罰金。
第 1 項之未遂犯罰之。